* Wechselspannungsdaempfer: 10Vp Sinus -> ~5Vp Sinus bei 1kHz
* Topologie: AC-Kopplung + resistiver Spannungsteiler + NPN-Emitterfolger
*
* Signalweg:
*   V1 (10Vp) -> C1 (AC-Kopplung) -> Basisteiler R1/R2 -> Q1 Basis
*   Q1 Emitter -> C2 (AC-Auskopplung) -> RL -> V(out)
*
* Daempfungsprinzip:
*   - R1/R2 teilen die AC-Spannung 1:1 -> Vbasis_ac = 5Vp
*   - Q1 Emitterfolger: Vemitter = Vbasis - 0.7V (DC-versetzt)
*   - C2 entfernt den DC-Anteil -> V(out) = ~5Vp AC

* Versorgung 12V
VCC vcc 0 DC 12

* Eingangssignal
V1 vin 0 SINE(0 10 1k)

* AC-Koppelkondensator (Eingang)
C1 vin ac_in 100u IC=0

* Basisspannungsteiler fuer DC-Arbeitspunkt (~6V) und AC-Daempfung (0.5x)
* R1 und R2 je 100k -> parallel = 50k Quellwiderstand fuer Basis
R1 vcc ac_in 100k
R2 ac_in 0 100k

* NPN Emitterfolger
* .model direkt eingebettet (generisches NPN, kein externer .lib noetig)
Q1 vcc ac_in emitter_node QNPN

* Emitterwiderstand: legt Strom und Arbeitspunkt fest
RE emitter_node 0 1k

* AC-Auskopplung zum Ausgang
C2 emitter_node out 100u IC=0

* Lastwiederstand
RL out 0 10k

* Generisches NPN-Modell (BC547-aehnlich)
.model QNPN NPN(BF=200 VAF=100 IS=1e-14 RB=100 RC=1 RE=0.1
+ CJE=10p CJC=5p TF=0.5n TR=50n)

.tran 0 5m 0 1u
.backanno
.end
